臺灣高等法院臺南分院刑事判決　　　　　九十三年度交上更(一)字第五一九號　Ｇ
　　　上　訴　人
　　　即　被　告　乙　○　○
右上訴人因公共危險案件，不服中華民國九十年九月廿日臺灣嘉義地方法院九十年度
訴字第四一九號第一審判決（起訴案號：臺灣嘉義地方法院檢察署九十年度偵字第三
五九五號），提起上訴，判決後，經最高法院發回更審，本院判決如左：
      主      文
原判決撤銷。
乙○○駕駛動力交通工具肇事，致人受傷而逃逸，處有期徒刑陸月。如易科罰金，以
參佰元，折算壹日。
      事      實
一、乙○○於民國（下同）九十年五月十九日凌晨一時許，駕駛Ｐ二─○九二號營業
    用計程車，沿嘉義市○○路，北向南行駛，因接獲通報有乘客欲搭車，行經前開
    設有號誌「新民路與建成街」交岔路口，欲迴轉時，其車行方向燈光號誌，為閃
    光黃燈，行車速限為時速四十公里以下市區道路路段，應注意車前狀況，並隨時
    採取必要安全措施，以及迴轉應距交岔路口三十公尺前，換入內側車道，暨在有
    閃光黃燈路口，車輛應減速接近，注意安全，小心通過，當時雖天氣下雨，然道
    路並無缺陷、亦無障礙物，適有「甲○○」駕駛ＴＫＰ─五二九號輕機車，與乙
    ○○同向，因新民路與建成街交岔口號誌為閃光黃燈，甲○○乃停於路口等待，
    而乙○○於該交岔路口迴轉載客，本應距交岔路口三十公尺前，即切換進入內側
    車道，竟由外側車道直接迴轉，復未注意車前狀況，因而自「甲○○」機車後方
    ，撞及甲○○上開機車後輪檔泥板，致甲○○人車倒地，受有腹部鈍挫傷、血尿
    等傷害（傷害部分，已於偵查中撤回告訴，經檢察官不起訴處分確定）。詎肇事
    後，乙○○竟未下車查看，及採取必要救護措施，反而逕行駕車逃逸離去。嗣經
    不詳姓名路人記下肇事者車號，告知甲○○報警處理，而查獲上情。
二、案經甲○○訴由嘉義市警察局第一分局報請臺灣嘉義地方法院檢察署檢察官偵查
    起訴。
      理      由
一、訊據上訴人即被告乙○○，對於右揭時地，駕車肇事，致被害人甲○○受傷，且
    車禍發生後未下車查看等情，供承不諱。然否認右述肇事逃逸犯行，辯稱：車禍
    當時夜間下雨，視線不佳，因將窗戶關上聽音樂，不知有撞倒人；又因要迴轉，
    所以才向左看，並不知道有撞倒人云云。惟查：
  (一)被告於右揭時地，因欲迴轉，乃在新民路上外側車道直接迴轉，而與同向駕駛輕
    型機車行駛於慢車道「甲○○」發生車禍，致甲○○人車倒地，受有傷害，而被
    告肇事後，未下車查看，即逕行離去等情，業據被告供承不諱，核與被害人甲○
    ○在警訊供述相符（詳警卷四頁背面至五頁），並有財團法人嘉義基督教醫院九
    十年五月十九日出具診斷證明書在卷可稽（詳警卷十六頁）。又肇事當時天候雨
    、夜間有照明、肇事地點速限每小時四十公里、市區道路○○路內、道路濕潤無
    缺陷、無障礙物等情，有道路交通事故調查報告表、交通事故現場照片八張在卷
    可佐（詳警卷七至十一頁）。是被告乙○○駕車肇事，致人受傷，未下車查看，
    即逕行離去等情，堪信屬實。
  (二)至被告辯稱：肇事當時，因將窗戶關上聽音樂，不知有撞倒人云云。然以兩車碰
    撞車損情形觀之，被告所駕車輛前保險桿右側下方凹陷破裂，而甲○○機車後輪
    檔泥板斷裂，後煞車燈破裂左側塑膠板破裂受損，以及車牌亦因撞擊而掉落等情
    ，有車禍現場照片六張在卷可憑（詳警卷九至十一頁），顯見當初兩車相撞力道
    ，應屬非輕。依經驗法則，衡情被告當可在方向盤，感受到來自前保險桿異常震
    動，且依被告於本院更一審自承：當時為下大雨，我以為擦撞到，我直覺沒有撞
    倒人等語（詳本院更一卷廿九至卅頁）。由此可知，被告顯已知悉有發生車禍。
    此時，被告理應下車查看為是，猶恣意離去，被告有肇事逃逸故意甚明。是被告
    辯稱：車內當時正播放音樂，無法聽見碰撞聲云云。縱認屬實，仍不足為有利被
    告認定。被告所辯，自無理由。
  (三)另被告辯稱：當時下雨，且交通號誌是閃黃燈，並未闖紅燈等語。查依卷附道路
    交通事故調查報告表記載，肇事經過：Ａ車（即乙○○計程車）肇事逃逸，Ｂ車
    （即甲○○機車）沿新民路北向南行駛，紅燈靜停，兩車於路口追撞等語，有道
    路交通事故調查報告表附卷可查（詳警卷七頁），核與被告提出嘉義市政府交通
    局九十一年三月十五日函稱：「九十年五月十九日凌晨一時許，新民路與建成街
    口交通號誌運作情形，為閃光時制」等語相符，有該局於九十一年三月十五日以
    嘉市交工字第0910021654號函附新民路口與建成街口交通號誌時制計畫表在卷可
    佐（詳本院更一卷十六至十七頁）。足徵上開新民路口與建成街口交通號誌，肇
    事當時，應為「閃光黃燈」無訛。又車禍當時天氣狀況，依前開道路交通事故調
    查報告表記載「天候６」等情（詳警卷七頁），經本院核對道路交通事故調查表
    各欄項目明細內容結果，「天候６」係指「天候雨」，亦即，當時天氣為下雨狀
    態，有卷附道路交通事故調查表各欄項目明細內容可查（詳本院更一卷十四頁）
    ，參諸被告所提出中央氣象局嘉義站氣象資料，九十年五月十九日凌晨一時許，
    其降雨量為9.5MM-等情，有中央氣象局嘉義站氣象資料在卷可按（詳本院更一卷
    十八頁），核與被害人甲○○於警訊供稱：肇事當時是下著雨等語相符（詳警卷
    五頁）。堪認本件車禍當時下雨無訛。是被告辯稱當時下雨，並未闖紅燈等語，
    堪以採信。惟依前所述，被告既已明知發生車禍，自應下車查看確認。詎被告竟
    未下車查看，而逕自離去，被告有肇事逃逸故意，殆無疑義。故被告辯稱，其未
    闖紅燈等語，雖屬可採，但仍無解於被告該當於肇事逃逸罪責。
  (四)綜上各情，本件事證明確，被告犯行，堪以認定。
二、核被告所為，係犯刑法第一百八十五條之四駕駛動力交通工具肇事，致人受傷而
    逃逸罪。
三、原審以被告罪證明確，因予論罪科刑，固非無見。惟查：(一)本件車禍當時，天候
    下雨，已據被告供明，核與被害人供述相符，並有道路交通事故調查報告表及中
    央氣象局嘉義站氣象資料在卷可證，原判決漏未記載，肇事當時天氣狀況，即有
    疏漏。(二)又本件肇事路段，肇事當時交通號誌，為閃光黃燈等情，有道路交通事
    故調查報告表載明，並經嘉義市政府交通局於九十一年三月十五日，以嘉市交工
    字第0910021654號函覆在卷可憑。是被告肇事時，並未闖紅燈，堪可認定。原判
    決竟認被告疏未注意，而擅闖紅燈，自有未洽。(三)又本件被告過失傷害部分，業
    據被害人甲○○於偵查中撤回告訴，而經檢察官不起訴處分確定，有九十三年度
    偵字第三五九五號不起訴處分書在卷可憑（詳偵查卷十三頁）。是該過失傷害部
    分，顯未經檢察官提起公訴。然原判決就此部分，竟於判決主文諭知：「被告其
    餘被訴部分公訴不受理」，原判決顯有就「未受請求事項予以判決」之違誤，且
    於理由欄對主文所指「被告其餘被訴部分」之事實，亦未加以敘明，更未詳敘何
    以該部分，判決公訴不受理，致有判決理由不備情事，均於法不合。原判決既有
    上開疏漏及違誤，被告上訴意旨，指摘原判決不當，為有理由，自應由本院將原
    判決撤銷改判。爰審酌被告並無前科，品行、素行尚稱良好、生活狀況、對被害
    人所生危害、與被害人發生擦撞，理應儘快救護，卻逕自駕車離去，不為救護，
    惟犯後已對被害人負賠償責任，並與被害人達成和解（詳本院更一卷二十二頁所
    附調解書）等一切情狀，量處被告有期徒刑六月，併諭知所處徒刑，如易科罰金
    ，以三百元折算一日之標準，以資懲儆。
據上論斷，應依刑事訴訟法第三百六十九條第一項前段、第三百六十四條、第二百九
十九條第一項前段，刑法第一百八十五條之四、第四十一條第一項、罰金罰鍰提高標
準條例第二條，判決如主文。
本案經檢察官楊治宇到庭執行職務。
中    華    民    國      九十三      年      十二      月      十四    日
                                  臺灣高等法院臺南分院刑事第六庭
                                      審判長法官  蔡    崇    義
                                            法官  侯    明    正
                                            法官  董    武    全
右正本證明與原本無異。
如不服本判決，應於判決送達後十日內向本院提出上訴狀，其未敘述理由者並應於提
出上訴狀後十日內向本院補提理由書（應附繕本)。
                                      法院書記官  黃    全    忠
中    華    民    國      九十三      年      十二      月    二十一  日
附錄法條：
刑法第一百八十五條之四：
駕駛動力交通工具肇事，致人死傷而逃逸者，處六月以上五年以下有期徒刑。
